最高法院刑事判決　　　　　　　　　　　　　　　八十七年度台上字第一三六○號
　　上　訴　人　陳太郎
　　被　　　告　乙○○
　　　　　　　　甲○○
　　　　　　　　丁○○
　　　　　　　　丙○○
右上訴人因自訴被告等背信等罪案件，不服台灣高等法院高雄分院中華民國八十六年
十二月十六日第二審判決（八十六年度上易字第二七二五號，自訴案號：台灣高雄地
方法院八十六年度自字第四八一號），提起上訴，本院判決如左：
    主  文
上訴駁回。
    理  由
按刑事訴訟法第三百七十六條所列各罪之案件，經第二審判決者，不得上訴於第三審
法院，此觀諸該條文之規定甚明。本件原判決維持第一審對於上訴人陳太郎自訴被告
乙○○、甲○○、丁○○、丙○○涉嫌刑法第三百四十二條第一項背信罪或教唆背信
部分，諭知被告等均無罪之判決，駁回上訴人在第二審上訴部分，核屬刑事訴訟法第
三百七十六條第五款之案件，既經第二審判決，自不得上訴於第三審法院。上訴意旨
略稱：上訴人民國八十六年十二月二日向原審補具自訴理由狀，載明被告乙○○受上
訴人之委託處理事務，竟違背任務，受被告丁○○、丙○○之唆使，而指示被告甲○
○盜用上訴人之印章及印鑑證明書，持向地政事務所辦理系爭房地所有權移轉登記，
被告等共犯刑法第三百四十二條第一項背信罪及第二百十六條、第二百十條之行使偽
造私文書罪，二罪間有牽連犯關係，乃原判決僅就背信部分諭知被告等均無罪，而就
行使偽造私文書部分，則漏未判決，不無疏漏等語。惟查自訴人就牽連犯之一部事實
提起自訴者，依刑事訴訟法三百四十三條準用同法第二百六十七條之規定，其效力固
及於全部。然自訴人提起自訴之事實，如經法院審理結果，認為無罪，即與未經提起
自訴之其他事實無牽連犯之關係，亦即無犯罪事實一部與全部之可言，依刑事訴訟法
第三百四十三條準用同法第二百六十八條之規定，法院自不得就未經提起自訴之其他
事實併予裁判。觀諸卷內資料，上訴人僅就被告等涉嫌背信向第一審法院提起自訴（
先自訴乙○○、甲○○，於第一審辯論終結前追加自訴丁○○、丙○○，見第一審卷
第四－六、五四－五五頁），並未自訴被告等涉嫌行使偽造私文書，且於自訴狀內載
明：「雙方（即賣方之上訴人與買方之丁○○、丙○○）買賣契約由被告乙○○撰寫
，雙方並就辦理所有權移轉登記所需印鑑證明書、戶籍謄本、移轉登記所需書類表格
皆蓋妥印章交付被告乙○○，供其日後買方依約付清價金時，代理雙方辦理所有權移
轉登記之需」（見第一審卷第四頁背面－第五頁），嗣經第一審判決被告等均無罪，
上訴人於提起第二審上訴後，始提出「補具自訴理由狀」，主張被告等尚牽連犯行使
偽造私文書罪嫌（見原審卷第五六頁），惟經原判決維持第一審背信部分無罪之判決
。原審法院既認上訴人自訴被告等背信部分無罪，揆諸上開說明，自不得就未經提起
自訴之行使偽造私文書部分併予裁判。上訴意旨指摘原判決就行使偽造私文書部分漏
未判決，顯與法律規定得為上訴理由之違法情形不相適合；其就背信或教唆背信部分
提起上訴，亦為法所不許，應予駁回（另自訴被告等涉嫌刑法第二百十四條使公務員
登載不實罪或教唆該罪名部分，未據上訴，已確定）。
據上論結，應依刑事訴訟法第三百九十五條前段，判決如主文。
中      華      民      國    八十七    年      四      月     十六     日
                                  最高法院刑事第二庭
                                  審判長法官  施  文  仁
                                        法官  陳  炳  煌
                                        法官  張  淳  淙
                                        法官  洪  文  章
                                        法官  林  錦  芳
       右正本證明與原本無異
                                              書  記  官
中      華      民      國    八十七    年      四      月    二十一    日
